【裁判字號】    97,台抗,484
【裁判日期】    970703
【裁判案由】    違反毒品危害防制條例聲明異議
【裁判全文】
最高法院刑事裁定              九十七年度台抗字第四八四號
抗  告  人  甲○○
上列抗告人因違反毒品危害防制條例案件，不服台灣高等法院台
南分院中華民國九十七年三月十三日駁回其對檢察官指揮執行聲
明異議裁定（九十七年度聲字第三七０號），提起抗告，本院裁
定如下：
    主  文
抗告駁回。
    理  由
本件原裁定係以抗告人即受刑人甲○○聲明異議意旨略稱：檢察
官依據原審九十六年度上更(一)字第一一六號刑事確定判決，而以
抗告人在台灣台南監獄受刑時之保管金、勞作金抵償抗告人販賣
毒品所得，惟抵償之執行既準用執行民事裁判之規定，則若係維
持債務人及其共同生活之親屬所必須者，即不得對之強制執行。
抗告人在監服刑之保管金等係抗告人生活所必需，檢察官未經抗
告人同意，執行抗告人保管金、作業金，以致抗告人嗣後生活所
需費用全無著落，將因而失去維持基本身心所需，損及受刑人之
身心健康，爰依刑事訴訟法規定，對檢察官之指揮執行聲明異議
云云。原裁定略以：追繳、追徵所獲得財物之處理，應依裁判主
文所載，分別解繳國庫或發還被害人；且檢察官執行追繳、追徵
係行使國家刑罰權之作用，如未能以受刑人財產抵償，無對被害
人發給債權憑證之必要，此有台灣高等法院檢察署民國九十六年
五月編訂之「刑罰執行手冊」在卷可憑。從而檢察官執行抵償裁
判係依法行使國家刑罰權，刑事訴訟法第四百七十條第二項所定
：「前項命令與民事執行名義有同一之效力。」及同法第四百七
十一條所定：「前條裁判之執行，準用執行民事裁判之規定。」
解釋上應僅其執行準用執行民事裁判之方法而已，非謂應準用強
制執行法第一百二十二條所定之債務人對於第三人之債權，若係
維持債務人及其共同生活之親屬所必須者，不得對之強制執行之
規定。且經函詢台灣台南監獄之結果，該監受刑人每日生活支出
，必須依規定提出申請報告，經核准後方准予使用，並無必需花
費多少金額之問題，抗告人之生活花費亦同，有該監獄九十七年
三月十日南監傑總字第○九七○○○一七九七號函在卷足稽，益
見本件執行檢察官函請監所查扣抗告人現有保管金、勞作金抵償
之指揮執行，亦不致影響抗告人之身心健康。因認抗告人之聲明
異議為無理由，予以裁定駁回。經核原裁定於法並無不合。且所
謂準用與適用有別，適用係完全依其規定而適用之；準用則祇就
某事項所定之法規，於性質不相牴觸之範圍內適用於其他事項之
謂，刑事訴訟法第四百七十一條第一項固規定沒收及抵償裁判之
執行，準用執行民事裁判之規定，惟刑事執行程序與民事執行程
序既有相異之處，自應就性質相近者始得準用。又抗告人在監服
刑，基於保健上之必要，其飲食物品及衣被等其他必需器具，均
係國家所供給；執行之監獄對於受刑人並應定期及視實際需要施
行健康檢查，實施預防接種等傳染病防治措施；若受刑人身罹疾
病時，亦應於附設之病監收容之，監獄行刑法第四十五條第一項
、第五十一條第一項及第五十四條第一項分別定有明文，足見受
刑人在監之給養及醫治，均由國家負擔。而依同法第三十二條規
定：「作業者給予勞作金；其金額斟酌作業者之行狀及作業成績
給付。前項給付辦法，由法務部定之」，是受刑人因作業而取得
之勞作金顯係額外之收入，難認係生活上所必需。抗告意旨徒謂
檢察官上開執行，使抗告人無法自行購買日常生活所需及作為治
療疾病之用，且刑事訴訟法所規定「準用」其他法律，自應適用
其他法律之全部規定云云，但憑己見，指摘原裁定不當，非有理
由，應予駁回。
據上論結，應依刑事訴訟法第四百十二條，裁定如主文。
中    華    民    國  九十七  年    七    月    三    日
                      最高法院刑事第二庭
                          審判長法官  莊  登  照
                                法官  黃  一  鑫
                                法官  徐  昌  錦
                                法官  許  錦  印
                                法官  陳  世  雄
      本件正本證明與原本無異
                                      書  記  官
中    華    民    國  九十七  年    七    月    八    日
                                                    Ｒ


司法院資訊處製作；財團法人民間司法改革基金會備份。
